臺灣高雄地方法院刑事判決　　　　　 96年度交簡上字第116號
上　訴　人　臺灣高雄地方法院檢察署檢察官
被　　　告　丁○○
選任辯護人　陳見和律師
上列上訴人因公共危險等案件，不服本院高雄簡易庭中華民國96
年4 月4 日95年度簡字第2751號刑事簡易判決（聲請簡易判決處
刑案號：臺灣高雄地方法院檢察署95年度偵字第24276 號），提
起上訴，本院管轄之第二審合議庭判決如下：
    主  文
原判決撤銷。
丁○○犯不能安全駕駛動力交通工具罪，處拘役伍拾伍日，如易
科罰金，以新臺幣壹仟元折算壹日；減為拘役貳拾柒日，如易科
罰金，以新臺幣壹仟元折算壹日。又犯過失傷害致人重傷罪，處
有期徒刑陸月，如易科罰金，以新臺幣壹仟元折算壹日；減為有
期徒刑月，如易科罰金，以新臺幣壹仟元折算壹日。緩刑貳年
。
    事 實
一、丁○○未考領有普通小型車駕駛執照，於民國95年8月22日
    23時許，與友人在高雄縣岡山鎮○○○路某處飲用高粱酒半
    杯，明知其飲酒後已不能安全駕駛動力交通工具，仍於95年
    8月23日凌晨1時許，駕駛車牌號碼VQ-4807號自用小貨車，
    沿岡山鎮○○路由東向西方向行駛，行至河華路接近公園北
    路路口時，適有甲○○騎乘車牌號碼KPG-587號重型機車停
    在與丁○○同向之上開道路中央休息，丁○○原應注意汽車
    行駛時，駕駛人應注意車前狀況，並隨時採取必要之安全措
    施，而當時天候晴、夜間有照明、乾燥柏油路面、路面無缺
    陷、道路無障礙、視距良好等情狀，且依其智識、經驗、能
    力，客觀上又無其他不能注意之情事，竟因酒後影響駕駛行
    為之判斷及反應速度，而疏未注意及此，自後方撞擊甲○○
    停放在道路中央之機車，致甲○○人車倒地，並受有兩側肺
    挫傷、胸椎第11節骨折、雙下肢癱瘓等傷害。事後丁○○留
    在現場，經員警測得丁○○呼氣中酒精濃度達0.78MG/L，因
    而查獲。
二、案經高雄縣政府警察局岡山分局報請及甲○○之女乙○○訴
    由臺灣高雄地方法院檢察署檢察官偵查起訴。
    理  由
一、證據能力部分
    按被告以外之人於審判外之陳述，雖不符刑事訴訟法第159
    條之1 至第159 條之4 之規定，而經當事人於審判程序同意
    作為證據，法院審酌該言詞陳述或書面陳述作成時之情況，
    認為適當者，亦得為證據。當事人、代理人或辯護人於法院
    調查時知有第159 條第1 項不得為證據之情形，而未於言詞
    辯論終結前聲明異議者，視為有前項之同意，同法第159 條
    之5 第1 、2 項定有明文。立法意旨在於傳聞證據未經當事
    人之反對詰問予以核實，原則上先予排除，惟若當事人已放
    棄反對詰問權，於審判程序中表明同意該等傳聞證據可作為
    證據，基於尊重當事人對傳聞證據之處分權，及證據資料愈
    豐富，愈有助於真實發見之理念，且強化言詞辯論主義，使
    訴訟程序得以順暢進行，上開傳聞證據亦均具有證據能力。
    查本案據以認定被告犯罪事實存否之被告以外之人之言詞或
    書面陳述，被告及檢察官於原審及本院審理時，均同意作為
    證據，且於本院言詞辯論終結前，均未聲明異議，而本院審
    酌該言詞陳述及書面陳述作成之情況，未見有何不適當之情
    形，故依前開規定，均得為證據。
二、認定犯罪事實所憑之理由及證據
(一)、不能安全駕駛動力交通工具犯行部分：
１、訊據被告於警詢、偵查、及本院審理時均坦承在上開時、地
    飲酒後駕車肇事之事實（見偵卷第8 、54頁；見本院卷第37
    頁），並有酒精測試報告、道路交通事故現場圖、道路交通
    事故調查報告表 (一)、 (二)各1 紙、現場照片12張在卷可
    稽。
２、按刑法第185 條之3 規定所謂「不能安全駕駛」，乃抽象危
    險犯，並不以發生具體危險為必要，對於呼氣酒精濃度已達
    每公升0.55毫克（0.55MG/L）以上，肇事率為一般正常人之
    10 倍 ，認為已達不能安全駕車之標準，此業經法務部88年
    5 月18日以法88檢字第0016 69 號函告週知，應為絕對不能
    安全駕駛動力交通工具。又當人飲酒後，若以呼氣酒精濃度
    測試器測得之呼氣濃度達到每公升0.5 毫克時（約合體內血
    液中酒精濃度100MG/DL），反應較慢，感覺減低，將影響駕
    駛；達到每公升0.75毫克時，思考與個性行為均會改變；達
    到每公升1.0 毫克時，步態不穩，噁心嘔吐，精神混惑不清
    晰；達到每公升1.5 毫克時，說話不清楚，感覺喪失，視力
    模糊；達到每公升2.0 毫克時，體溫與血糖均降低，肌肉控
    制差，甚至會導致癲癇發作；達到每公升3.5 毫克時，則已
    經神智不清，反射減低，甚至呼吸抑制，亦業據行政院國軍
    退除役官兵輔導委員會臺北榮民總醫院以88年8 月5 日（88
    ）北總內字第26868 號函釋明確。查本件被告所測得呼氣之
    酒精濃度含量達0.78MG/L，有酒精測試報告附卷可稽，依據
    上開研究報告有關駕駛人酒後駕車行為表現之結論，足認被
    告因飲酒已至反應較慢，感覺減低，將影響駕駛，思考與個
    性行為均會改變，步態不穩，噁心嘔吐，精神混惑不清晰，
    而達不能安全駕駛動力交通工具無疑。另參以被告酒後於前
    揭時、地駕駛機車因不勝酒力，而自後方追撞被害人甲○○
    所駕駛之機車，益證其因酒後駕控能力降低，已無法安全駕
    駛。
３、從而，本件被告不能安全駕駛動力交通工具之犯行已堪認定
    ，應依法論科。
(二)、過失重傷害犯行部分：
１、被告上開駕車肇事之事實，業據被告於警詢、偵查及本院審
    理時均坦承在上開時、地駕車自後方追撞被害人院安庭所駕
    駛停放於道路中間之機車等事實（見偵卷第8 、54至55頁；
    見本院卷第37頁），核與被害人甲○○指述遭人自後方追撞
    之情節大致相符（見偵卷第12頁），並有道路交通事故現場
    圖、道路交通事故調查報告表 (一)、 (二)各1 紙、現場照
    片12張在卷可稽，而依現場照片所示（見偵卷第27、28頁）
    ，被告車輛前方保險桿有撞擊痕跡，前方檔方玻璃亦因撞擊
    而破裂，被害人機車後方亦有撞擊痕跡，足認被告於案發當
    時確係駕車自後方追撞被害人騎乘並停放在道路中央之機車
    甚明。
２、按汽車行駛時，駕駛人應注意車前狀況，並隨時採取必要之
    安全措施，道路交通安全規則第94條第3 項定有明文。查被
    告當時係駕車自被害人騎乘並停放在道路中央之機車後方行
    駛而來，已如前述，而本次事故發生時天候晴、夜間有照明
    、乾燥柏油路面、路面無缺陷、道路無障礙、視距良好，有
    交通事故調查報告表 (一)1 紙 附卷可稽，而依當時之情形
    ，被害人騎乘之機車既係停放在道路中央靜止不動，而非自
    其他車道突然闖入，依當時之路況、天候、光線及視距，被
    告於正常情形下應能及時發覺其前方靜止不動之被害人及機
    車，並採取煞車、變換車道等必要安全措施以避免本件事故
    之發生，而依被告之智識、經驗及能力又無不能其他注意之
    情事，顯見被告於駕車時並未注意車前狀況，亦未採取必要
    之安全措施，而於上開路口追撞被害人，被告之駕駛行為確
    有過失甚明。
３、次按稱重傷者，謂毀敗一肢以上之機能，刑法第10條第4 項
    第4 款定有明文。被害人甲○○因遭被告自後方駕車追撞，
    因而受有兩側肺挫傷、胸椎第11節骨折、雙下肢癱瘓等傷害
    ，且已達永久性喪失功能之程度，有財團法人義大醫院95年
    9 月25日診斷證明書、96年1 月16日函文各1 紙及病歷資料
    暨相關檢查報告1 份在卷可稽（見偵卷第59頁；原審卷第19
    頁以下），被害人甲○○之傷勢已符合上開條文所稱毀敗一
    肢以上之機能之傷害，屬於刑法上之重傷害甚明，亦足認被
    告之過失犯行與甲○○所受之重傷害間確具有相當之因果關
    係。
４、從而，本件被告過失致重傷之犯行業已明確，應依法論科。
三、核被告所為，係犯刑法第185 條之3 之不能安全駕駛動力交
    通工具罪及同法第284 條第1 項後段之過失致重傷罪。聲請
    意旨認被告係犯刑法第284 條第1 項前段之過失傷害罪嫌，
    核與被害人甲○○係受兩側肺挫傷、胸椎第11節骨折、雙下
    肢癱瘓等傷害已達永久性喪失功能之程度，係屬毀敗一肢以
    上之機能之重傷害未符，故被告係犯刑法第284 條第1 項後
    段之過失致重傷害罪，聲請意旨所引應適用法條，尚有未洽
    ，惟既與本件論罪科刑事實係基於同一社會基礎事實，爰依
    刑事訴訟法第300 條規定，變更起訴法條。被告所犯上開2
    罪，犯意各別，行為互殊，應予分論併罰。又被告並未領有
    駕駛執照，業經業經證人即現場處理之警員戊○○於本院審
    理中到庭證述明確（見本院卷第47頁），復又酒醉駕車，因
    而致人受重傷，其所犯過失致重傷害犯行，應依道路交通管
    理處罰條例第86條第1 項規定，加重其刑至2 分之1 。而被
    告於肇事後，警方據報前往處理，在有權偵查犯罪之警察機
    關僅知悉犯罪事實，但不知犯罪人為何人前，被告先對員警
    否認與被害人發生車禍，經警循其車輛受損情形察覺後始坦
    承肇事，業經證人即處理員警戊○○於本院審理中到庭證述
    明確（見本院卷第45頁至第46頁），是被告並無對於未發覺
    之罪自首之事實，尚不符自首之要件，附此敘明。
四、原審據以論處被告不能安全駕駛及過失致重傷罪刑，固非無
    見；惟查：(一)被告並未考領有普通小型車駕駛執照，竟駕駛
    自用小貨車，因而發生車禍事故並致被害人受重傷，依道路
    交通管理處罰條例第86條之規定，應加重其刑，然原審漏未
    論及被告未考領有普通小型車駕駛執照而肇事，尚有未恰；
    (二)原審依刑法第62條前段之規定，減輕被告之刑度，然本件
    被告並不符合自首之要件，已如前述，則原審適用自首之規
    定，即有未恰；(三)原審於理由欄敘明審酌被告車禍發生後未
    與被害人達成和解而量刑，但被告事後已與被害人家屬乙○○以300, 000元成立和解，被告業已給付完畢（見本院卷第
    61頁），原判決對此有利於被告事項未及審酌，亦有未恰；
    (四)中華民國九十六年罪犯減刑條例業於96年7 月4 日制定公
    布，自96年7 月16日起施行，被告涉犯不能安全駕駛及過失
    致重傷之犯罪時間係在96年4 月24日前，合於減刑要件，應
    依法減其宣告刑二分之一，原審未及適用，尚有未合。檢察
    官上訴主張原判決量刑過輕，自無理由，應予駁回。惟原判
    決既有上開可議之處，仍應由本院將原判決關於被告不能安
    全駕駛罪、過失致重傷罪暨定應執行刑部分撤銷。
五、爰審酌被告然於本案酒後已達絕對不能安全駕駛狀態下，猶
    貿然駕駛汽車上路，罔顧公眾之交通安全，對其他用路人之
    安全構成重大威脅，而其吐氣之酒精濃度亦高達每公升0.78
    毫克，且其未能注意車前狀況，自後方撞擊被害人甲○○所
    騎乘停放於道路中央之機車，致被害人受有兩側肺挫傷、胸
    椎第11節骨折、雙下肢癱瘓等重傷害，傷害非輕，惟念念其
    一時疏於注意而肇事，且犯後坦承犯行，事後與被害人家屬
    積極達成和解，已賠償付清被害人家屬300, 000元，業經被
    害人之女乙○○於本院審理中陳明在卷（見本院卷第61頁）
    ，犯後態度良好，顯有悔意，被告素行尚佳，有臺灣高等法
    院被告前案紀錄表在卷，暨其等犯罪目的、動機、所生損害
    等一切情狀，分別量處如主文所示之刑，併諭知易科罰金之
    折算標準。又被告所為上開犯行，其犯罪時間係於96年4 月
    24日以前，合於中華民國96年罪犯減刑條例之規定，應依該
    條例第2 條第1 項第3 款、第7 條之規定，減其宣告刑，併
    諭知易科罰金之折算標準。又被告未曾因故意犯罪而受有期
    徒刑以上刑之宣告，有臺灣高等法院被告前案紀錄表1 份在
    卷可憑，本件被告因一時不慎致為本件犯行，於本院審理中
    業與告訴人達成和解，顯已盡力補償告訴人之損失，足認已
    有悔意，被告經此偵、審及判罪科刑之宣告教訓，應知所警
    惕，信無再犯之虞，本院認尚無逕對初犯且惡性非重之被告
    施以短期自由刑之必要，所宣告之刑以暫不執行為適當，爰
    依刑法第74條第1 項第1 款規定，宣告緩刑2 年，以啟自新
    。
據上論斷，應依刑事訴訟法第455 條之1 第1 項、第3 項、第36
9 條第1 項前段、第364 條、300 條、299 條第1 項前段，道路
交通管理條例第86條第1 項，刑法第185 條之3 、第284 條第1
項後段、第41條第1 項前段、第74條第1 項第1 款，刑法施行法
第1條 之1 ，中華民國96年罪犯減刑條例第2 條第1 項第3 款、
第7條 ，判決如主文。
本案經檢察官丙○○到庭執行職務。
中　　華　　民　　國　　96　　年　　9 　　月　　19　　日
                刑事第十六庭  審判長法  官  李代昌
                                    法  官  周宛瑩
                                    法　官  文昌
以上正本證明與原本無異。
不得上訴。
中　　華　　民　　國　　96　　年　　9 　　月　　 　　日
 　　　　　　　　　　　　　　　　　   書記官   吳良美
